最高法院刑事判決　　　　　　　　九十四年度台上字第六三號
　　上　訴　人　甲○○
上列上訴人因貪污案件，不服台灣高等法院高雄分院中華民國九
十三年十月二十日第二審更審判決（九十三年度重上更(三)字第四
七號，起訴案號：台灣澎湖地方法院檢察署九十一年度偵字第三
六三號），提起上訴，本院判決如下：
    主  文
上訴駁回。
    理  由
按刑事訴訟法第三百七十七條規定，上訴於第三審法院，非以判
決違背法令為理由，不得為之。是提起第三審上訴，應以原判決
違背法令為理由，係屬法定要件。如果上訴理由狀並未依據卷內
訴訟資料，具體指摘原判決不適用何種法則或如何適用不當，或
所指摘原判決違法情事，顯與法律規定得為第三審上訴理由之違
法情形，不相適合時，均應認其上訴為違背法律上之程式，予以
駁回。本件上訴人甲○○上訴意旨略稱：(一)、上訴人係基於私法
上僱用關係受僱於衛生署署立澎湖醫院（下稱澎湖醫院）擔任資
訊室工程師，非基於國家考試而依公法關係受命派任於澎湖醫院
擔任資訊室工程師，故上訴人係基於私法上之僱佣契約內容從事
澎湖醫院內電腦維修工作，並非依據法令從事公務之人員。澎湖
醫院所從事的是醫療事業，其與病患間之關係亦屬私法上之醫療
契約關係，亦非從事公務之機關，上訴人如與澎湖醫院間就約聘
關係生有爭議，應循民事訴訟程序解決。原判決謂上訴人係依據
法令從事公務之人員，究係依據「何法令」？從事「何種公務」
？均未於理由中載明；且上訴人既非屬依據法令從事公務之人員
，何有可能違反貪污治罪條例罪責？原判決顯有判決理由不備及
適用法令不當之違法。(二)、第一審判決認定上訴人有罪之證據資
料為上訴人於法務部調查局之自白及測謊鑑定報告，此二項均經
原審予以排除，則公訴人用以證明上訴人有罪之二項證據資料均
遭排除，即表示無其他積極證據資料足以證明上訴人之犯罪事實
，原審依法應為上訴人無罪之判決，卻又以擬制及推測方法，為
上訴人有罪之基礎，自有判決理由矛盾之違法。原判決謂上訴人
攜回八顆ＧＢ硬碟有其實際利益與動機，然就該實際利益及動
機為何？均未見於判決理由中述明，亦有判決不備理由之違法。
(三)、上訴人攜回八顆硬碟至住處縱未央人代為測試，亦難由此認
定上訴人有不法所有意圖，蓋攜回後有無人有能力測試？有人願
代測試？此等因素，原判決均未考量，則其遽認上訴人所辯不足
採納，實嫌速斷。原判決就測試電腦進行燒機之理由，係屬「外
行人之說詞」，且就上訴人更換硬碟之測試，為何會「以繁就簡
，事倍功半，於常情有違」？就上訴人所辯，係違反何項經驗法
則？均亦未見述明，自有判決不備理由之違法。(四)、澎湖醫院驗
收電腦時，係就契約、圖說、貨樣等為驗收項目，並未就所附硬
碟做測試驗收。上訴人係就已完成驗收而放置於倉庫之電腦依照
各部門之需要裝置時，再就硬碟部分為測試，自民國九十年十二
月五日起至九十一年四月九日之前，共已測試二十二台電腦，是
基於「有需要使用才測試」，原判決並未查明上訴人所完成測試
二十二台電腦之硬碟係依何方式辦理，即認上訴人之說詞「自屬
無稽」，有理由不備之違法。上訴人並未將上開電腦硬碟置於「
玉明網咖休閒站」內之電腦上，該店所使用ＧＢ硬碟之性能及
品質，均較澎湖醫院所購買之硬碟為佳，上訴人不可能將功能差
之硬碟拿回，再換功能佳之硬碟於澎湖醫院之電腦內，自無竊取
公有財物之不法意圖云云。
惟查：證據之取捨、事實之認定，乃事實審法院職權行使之範圍
，茍其證據之取捨及事實之認定，不違背經驗法則與論理法則，
即不容任意指摘為違法，而據為上訴第三審之適法理由。原判決
依據上訴人於第一審及原審中自承：其未經澎湖醫院同意而擅將
該院所有電腦主機中八顆ＧＢ硬碟拆卸取回家中，並取「玉明
網咖休閒店」所有１０ＧＢ硬碟不同規格舊品替代換裝，暨於原審
前審中供稱：如要測試硬碟在醫院也可以測試等情；證人即偉眾
資訊科技有限公司（下稱偉眾公司）負責人許如偉在第一審供證
：ＧＢ硬碟較１０ＧＢ硬碟新穎，資料儲存空間大四倍，澎湖醫
院之前並沒有因測試電腦發生問題而更換新品等語；並卷附會勘
紀錄及附表、驗收紀錄、供應契約書、保固切結書、偉眾公司負
責維修紀錄單等證據，綜合判斷，認定上訴人係澎湖醫院資訊室
約聘分析師，負責該醫院電腦維修工作，為依據法令從事公務之
人員，確有於九十一年三月間，在澎湖醫院內竊取該院所有公用
電腦主機內其中八顆ＧＢ新電腦硬碟，攜回其住處，再以１０Ｇ
Ｂ舊電腦硬碟換裝於該院之電腦內之犯行。因而撤銷第一審不當
之判決，改判論處上訴人依據法令從事公務之人員竊取公有財物
罪刑，已敘明所憑之證據及認定之理由。而以上訴人否認有上開
犯行，辯稱：伊係於九十一年三月二十日上午接獲院長指示翌日
外科診間要開診，應盡快架設電腦，惟伊早已安排在翌日至四月
二日要出國，而庫存電腦雖經驗收，但未經測試，同事陳滿燕復
要求伊要多預備三台，以防伊出國期間電腦有問題，可以馬上更
換，因此才向「玉明網咖休閒站」借用八顆１０ＧＢ硬碟先裝於各
二線電腦用以複製系統，並於複製完成後拆卸原電腦內新品硬碟
於外科診間，進行安裝、設定與架設工作，直至當日晚間八點多
方粗略完成，因伊認１０ＧＢ之硬碟雖然測試沒問題，但畢竟是堪
用品，所以就以二線電腦的新品硬碟取代，以便保障診間看診的
安全性，原外科診間拆卸下來的ＧＢ硬碟因辦公室有電信主機
及電機設備，人員出入複雜，所以不放心硬碟留置在辦公室而帶
回家，四月二日回國後本應儘快測試，但因處理閒置十餘日的業
務，又要準備四月十一日人事薪資電腦系統上線的教育訓練，因
而延誤測試，伊實無竊取意圖，本批電腦於簽收後短短四個月即
有十四次維修記錄，如伊有竊取意圖，則於維修時豈不東窗事發
，況竊取財物之動機不外是轉賣圖利、自行使用、供他人使用，
伊並無轉賣亦無供自己使用，亦未供他人使用，可見並無據為己
有之意思云云，乃卸責之詞，不足採信，於理由內詳加說明及指
駁。經核所為論斷，均與卷內資料相符，從形式上觀察，並無認
定事實不依證據或有何採證違背經驗法則、論理法則等違法情形
存在。而依法令從事於公務之人員，即係公務員，不以經國家公
職考試及格而受政府委任者為限。澎湖醫院之資訊室，係依行政
院衛生署所屬醫院暫行組織規程第三條第一項而設置，掌理該院
電腦系統設計、程式建立、維護、使用單位之訓練協調、線上服
務等事項。上訴人係澎湖醫院依據該院組織之編制，所僱用之資
訊室電腦分析師，以負責該醫院內電腦維修工作，即係依據法令
，從事於公務之人員。原判決以上訴人為澎湖醫院資訊室約聘分
析師，認其係依法令從事公務之人員，並無判決不載理由或適用
法則不當之可言。又原判決已說明其就案內所有證據，本於調查
所得心證，分別定其取捨，而憑以認定上訴人確有竊取上開八顆
電腦硬碟之依據及理由，此屬事實審法院採證認事職權之適法行
使，難謂有違反證據法則，或判決不備理由或應於審判期日調查
之證據而未予調查之情形。上訴意旨，或係徒憑己意，漫為事實
之爭執，或係對原審認事、採證之職權行使及已為論斷之事項，
恣意爭辯，均非依據卷內訴訟資料具體指摘原判決有何違背法令
，自不足據以辨認原判決已具備違法形式。其上訴違背法律上之
程式，應予駁回。
據上論結，應依刑事訴訟法第三百九十五條前段，判決如主文。
中　　華　　民　　國　九十四　年　　一　　月　　六　　日
            最高法院刑事第八庭
                審判長法官  陳　炳　煌
                      法官  陳　世　雄
                      法官  韓　金　秀
                      法官  吳　信　銘
                      法官  徐　文　亮
      本件正本證明與原本無異
                          書  記  官
中　　華　　民　　國　九十四　年　　一　　月　 十一　 日
                                                     Ｑ
